【裁判字號】    88,簡上,7
【裁判日期】    890803
【裁判案由】    給付會款
【裁判全文】
臺灣臺東地方法院民事判決  八十八年度簡上字第七號
    上    訴    人    甲○○
    被  上  訴  人    丙○○
右當事人間請求給付會款事件，上訴人對於中華民國八十七年十二月十一日本院台東
簡易庭八十七年度東簡字第八號第一審判決提起上訴，本院判決如左：
    主  文
上訴駁回。
第二審訴訟費用由上訴人負擔。
    事  實
甲、上訴人方面：
  一、聲明：原判決廢棄，被上訴人在第一審之訴駁回，第一、二審訴訟費用由被上
      訴人負擔。
  二、陳述：除與原審判決書所載者相同茲予引用外，補稱：上訴人召請互助會，每
      人均持有會員名單，不能僅憑名單而認定會首未付清其得會標金，又被上訴人
      在互助會名單中名列第二十二會，並非末會，而得標是民國八十四年十月二十
      五日，由於被上訴人急需該筆會款支應，故要求上訴人將所有之不動產由其陪
      同介紹至台東市○○路曾代書事務所代為尋求金主抵押借貸，共借貸新台幣（
      下同）三十萬元，所開之借貸本票，由被上訴人背書，此可由代書、金主證實
      ，八十四年十一月間，上訴人由被上訴人陪同至曾代書處取得抵押借貸之三十
      萬，並隨即付清給被上訴人第三會之會款十九萬（應給付二十一萬，扣除其前
      每會之死會款二萬元）此由上訴所持有當年被上訴人親筆結算便條字跡可以證
      明已付清該筆會款，若有欠被上訴人錢，則該次被上訴人豈會找錢給上訴人？
      另民眾召請互助會其參與者多為街坊鄰居或親友，行使權利及履行義務，應依
      誠實及信用方法，本案事隔近三年，而上訴人未能及時書面催告，或提請調解
      ，卻於若干時日後，單憑一紙會員名單、口述而判決上訴人再付該筆前已付清
      之會款，實未能甘服。
  三、證據：援用原審之立證方法並聲請訊問證人乙○○。
乙、被上訴人方面：
  一、聲明：如主文第一項所示。
  二、陳述：除與原審判決書所載者相同茲予引用外，補稱：有收到上訴人抵押借款
      後交付之金錢，但是充作第二會之得標會款，第三會之得標會款並未收到，被
      上訴人跟了上訴人三會，八十四年七月、九月各標得乙次，七月份的得標款上
      訴人很快便給付，九月份那次得標，上訴人說沒有錢給，才去抵押借款給被上
      訴人，至第三會的會錢，上訴人一直未付。
  三、證據：援用原審之立證方法。
    理  由
一、本件被上訴人於原審起訴主張上訴人於八十三年二月間召集互助會，會期自八十
    三年二月二十五日起至八十四年十二月二十五日止，共二十四會，每會一萬元，
    被上訴人以自己、訴外人即被上訴人妻林銀花、訴外人即被上訴人子薛立本之名
    義參加三會，其中二會皆已得標並領得會款，第三會未標，至八十四年十二月二
    十五日系爭互助會結束時，上訴人應依約給付被上訴人二十一萬元等語，並提出
    互助會會員名單乙份為證。上訴人對其召集前開互助會及被上訴人參加三會之事
    實固不爭執，惟否認有何未給付會款予被上訴人之事實，辯稱：被上訴人所參加
    之三會均已得標並領走會款，第三會之會款甚且係上訴人以當時其所有之台東市
    ○○段四四地號，權利範圍萬分之五十土地及其上建號六一四號建物設定抵押權
    予訴外人林宜榮，並向訴外人林宜榮借款三十萬元後交付得標會款予被上訴人，
    該次借款所開立給訴外人林宜榮，作為保證用之本票上亦有被上訴人之背書等語
    置辯，並提出土地及建物登記簿謄本、本票乙紙、計算便條紙乙紙為證。
二、經查，被上訴人所主張參加上訴人於八十三年二月間所召集之互助會三會之事實
    ，業據提出會單影本乙紙為證，復為上訴人所不爭執，堪信為真實。另被上訴人
    主張僅領得二會之得標會款，第三會為尾會，上訴人未給付應得會款之事實，為
    上訴人所否認，並辯稱三會會款均已給付，第三會之會款並係以當時其所有前開
    台東市○○段之不動產抵押借款以支付之，且辦理抵押借款時，被上訴人亦有在
    場，並當場領走會款等語，被上訴人對上訴人此部分之抗辯則陳述以：不否認被
    上訴人有辦理抵押借款三十萬元以支付被上訴人會款及上訴人借款時所簽發之本
    票係其所背書等事實，惟該次係給付被上訴人第二會之會款，非第三會之會款。
    是本件兩造所爭執者，乃為上訴人抵押借得之款項，究用以給付被上訴人第幾會
    之會款？查上訴人對於被上訴人之三會究係分別於何時得標乙節，表示忘記了（
    見本院八十九年六月一日準備程序筆錄），被上訴人則稱係於八十四年七月、九
    月各標一會，第三會未標（見上開筆錄），又上訴人自承會單上記載許秋道第二
    十四會、丙○○（即被上訴人）第二十三會之字樣為其所寫（見上開筆錄），則
    依該自助會於八十四年十二月二十五日結束之時間推算，被上訴人第二十三會應
    於八十四年十一月二十五日得領會款，然上訴人以前開不動產為抵押登記以借款
    之時間則為八十四年十月十一日，此有土地及建物登記簿謄本在卷可稽，則何以
    被上訴人於八十四年十一月得標以前，上訴人即須向他人借款以支付會款？縱如
    上訴人所言，係被上訴人急需用款而先行向上訴人領取，然未得標以前先向會首
    領取會款，事關重大，會首即上訴人竟未留任何證明？實與常理有違，此外，證
    人即受上訴人委託辦理抵押借款事項之代書乙○○亦僅證稱：「至於甲○○（即
    上訴人）貸款三十萬元如何用我不清楚，也沒有看過他把錢交給誰。」等語，無
    足為上訴人係給付第三會會款事實之證明，至被上訴人在上訴人簽發用以借款之
    本票上背書，亦僅能證明被上訴人急於領取會款，而甘於為上訴人作保之情，仍
    未足證明究係第二會或第三會之會款。按當事人主張有利於己之事實者，就其事
    實有舉證之責任，民事訴訟法第二百七十七條本文定有明文。本件上訴人仍僅執
    其已給付第三會會款等語為辯，而未能加以舉證證明，揆諸上揭法律規定，自無
    足採。
三、從而本件被上訴人依互助會之法律關係，請求上訴人給付會款二十一萬元及自支
    付命令送達上訴人之翌日即八十六年十二月二日起至清償日止，按法定利率計算
    之遲延利息，核屬正當。原審為上訴人敗訴之判決，核無不合。上訴意旨猶執陳
    詞，指摘原判決不當，求予廢棄，為無理由，應予駁回。
四、據上論結，本件上訴為無理由，依民事訴訟法第四百三十六條之一第三項、第四
    百四十九條第一項、第七十八條，判決如主文。
中      華      民      國    八十九    年     八    月       三        日
                            臺灣臺東地方法院民事庭
~B審判長法官  簡慧娟
~B法      官  黃莉莉
~B法      官  張震武
右為正本係照原本作成
不得上訴。
中      華      民      國    八十九    年      八      月      十      日
~B法院書記官  李學華


司法院資訊處製作；財團法人民間司法改革基金會備份。
